【裁判字號】    90,上更(一),102
【裁判日期】    920227
【裁判案由】    貪污治罪條例等
【裁判全文】
臺灣高等法院高雄分院刑事判決                  九十年度上更(一)字第一二號
    上  訴  人  臺灣高雄地方法院檢察署檢察官
    被      告  丙○○  男  五.
                乙○○  男  四.
                甲○○  男  五.
    共      同
    選任辯護人  吳賢明律師
                王進勝律師
右上訴人因被告貪污治罪條例等案件，不服臺灣高雄地方法院八十七年度訴字第二五
０號中華民國八十八年二月十六日第一審判決（起訴案號：臺灣高雄地方法院檢察署
八十五年度偵字第二八九四四號、八十六年度偵字第一七七七四號），提起上訴，判
決後，經最高法院發回更審，本院判決如左：
      主  文
原判決關於乙○○部分撤銷。
乙○○對於主管之事務，直接圖利，處有期徒刑伍年拾月，褫奪公權參年。
其他上訴（被告甲○○、丙○○部分）駁回。
      事  實
一、乙○○為高雄市政府工務局建管科工程員，於民國八十二年下半年至八十三年上
    半年負責高雄市小港區各種建築物建造執照之審查工作，為依據法令從事公務之
    人員。緣八十二年八月間，森固有限公司（下稱森固公司）負責人丙○○為趕在
    八十三年春節前能順利興建保齡球館並開始營運，乃在未取得建造執照前即先行
    動工。嗣森固公司委由甲○○於八十二年九月十四日申請建築執照，該案為乙○○所承辦，為乙○○主管之事務，乙○○並於八十二年九月十四日上午與甲○○
    前往工地勘查；當時森固公司保齡球館已興建至二樓床版完成，依規定應科處按
    現場已完成部分並參酌高雄市建築物工程進度完成百分率估價標準表估算工程造
    價之千分之五十以下罰鍰，乙○○為圖利森固公司，竟於八十二年十月十五日，
    在其職掌之公文書「建造執照審查表」項三「現場勘查」四之「是否先行動工」
    一欄註明「否」，綜合審查欄蓋上「 符合」 為不實之登載，並持交不知情之股
    長、科長等核可，而於同年十月二十日發給森固公司建築執照，足生損害於高雄
    市政府工務局核發建築執照之公正性，並因而使森固公司獲得（新臺幣，下同）
    五十二萬五千四百五十五元之不法利益。
二、案經法務部調查局高雄市調查處移送臺灣高雄地方法院檢察署檢察官偵查起訴。
      理由
一、訊據被告乙○○，固坦承其為高雄市政府工務局建管科工程員，負責森固公司本
    案之建築物建造執照之審查工作，惟矢口否認有上揭圖利、行使公務員登載不實
    文書罪犯行，辯稱其收案後，於八十二年九月十四日即與甲○○前往工地勘查，
    當時工地並無違規興建云云。
二、惟查：
（一）森固公司於上開地址興建保齡球館，委由甲○○以其父蔡伯壎建築師事務所名
      義設計，工程造價共為一千八百七十一萬六千二百元，並於八十二年九月十四
      日申請建築執照，由被告乙○○承辦，乙○○於同年十月十五日填載符合後，
      送交股長、科長審核，於同年十月二十日核發，此為被告乙○○及甲○○、丙○○三人供承之事實，並經本院調取該建築執照全卷核閱屬實。
（二）森固公司為趕於八十三年春節前營運，在建造執照尚未核發前即開始動工興建
      ，業據同案被告丙○○於調查局自白甚詳（八十五年偵字第二八九四四號卷第
      四頁反面），於偵查中並坦承其事（同上卷第七十頁）；同案被告甲○○亦自
      白在建造執照尚未取得前，前述建物已有動工興建之事實，（同上卷第五十六
      頁反面、五十七頁）；證人林桂鈴、張炎丁即森固公司會計、工地主任亦均證
      稱在請領建造執照前即已動工興建等語（同上卷第五十九頁、第一一０頁），
      證人梁正義（保齡球道之包商）證稱在八十二年十月五日訂約前，森固保齡球
      館已有興建等語明確；渠等供述雖就興建過程、進度或有不一致，惟就在申請
      建築執照之前已有先行動工興建之情，則無矛盾之處，本院再參酌森固公司為
      免於先行動工興建，恐遭高雄市政府工務局鉅額罰鍰，曾於十月十六日由甲○○支領三萬元，以做為交際費之用，迭據同案被告丙○○、林桂鈴供承屬實，
      同案被告甲○○亦直承確有向林桂鈴、丙○○表示「前述建物（即森固保齡球
      館）在未請領到建造執照前動工興建，是要被裁罰金，為使該裁罰減輕及建造
      執照儘快核發，願出面交際高雄市政府建管科人員」等語，而向林桂鈴支領該
      三萬元，並有森固公司會計帳冊可憑（該三萬元嗣並無證據足認係向被告乙○○行賄）。而丙○○本行即為從事建築業，正常流程其均知悉，此為同案被告
      丙○○自承之事實（見本院九十一年八月十九日筆錄），則若非森固保齡球館
      確有在未申請建築執照前，即先動工興建，丙○○豈會同意支付甲○○三萬
      元前去交際之理。綜合同案被告丙○○、甲○○、及證人林桂鈴、張炎丁、梁
      正義等證詞，並參酌丙○○應非無故交付甲○○三萬元之情，森固保齡球館確
      有未申請建照即先動工之事實，至為明顯。森固保齡球館在申請建築執照前，
      已有違規先行動工之情，洵堪認定。
（三）被告乙○○雖辯稱：森固保齡球館建築基地係分屬不同人所有之多筆土地，其
      中座落小港區鎮段一００一、一００八、一００九、一０一０、一０一一、一
      五六至一一五九地號係自八十二年八月一日起向黃錦輝等人承租，另於八十二
      年九月一日（八月二十訂契約）向余信郎等（由劉添安代理）租得同段一００
      七、一一一０、一一六一號土地，系爭建管用地在未確定租得之前，無從規劃
      使用，尤其地形由長方形，增租後地形方正，建築結構在鋼架支柱數量及位置
      顯然不同，因此森固公司在八十二年九月一日前不可能動工興建云云。經查，
      森固公司確實分別向黃錦輝、余信郎等承租土地，地形由原先長方形變成正方
      形，球道方向由南北向改為東西向，球道數亦由十二道增為二十五道，此固有
      土地租賃契約書附於原審卷（八十八頁至一０一頁）可憑，並經證人劉添安到
      庭證述屬實，惟劉添安於本院結證「（從洽談至簽訂租約經過多久？）經過約
      十天左右，里長去找我，我不在，等我兒子跟我講，我才去找他，他才跟我說
      租地的事」、「簽約的時候已經挖地了，綁鐵枝灌混凝土，挖了三條溝，是要
      豎大柱子用的」、「簽約之前沒有挖到我們的地，是挖他們那邊的地」等語明
      確。被告雖又辯稱：劉添安因爭做森固保齡球館之總經理，而與股東不合云云
      ，惟劉添安所證上情與前述同案被告丙○○、甲○○及證人張炎丁等供述相符
      ，自難以其與森固保齡球館股東不合，即謂其證詞即不可採。況同案被告丙○○於本院亦自承「（最先設計球道作幾道？）二十四道」、「整地時，劉添安
      （劉添安代理余信郎出租）之土地租給他人作回收，其中一位股東邀劉添安一
      起投資，之後劉添安有參與股東：：規劃後球道一樓、二樓各為二十五道：：
      」等語（本院九十一年八月十九日筆錄）。由上開供述可知：丙○○原在向
      租得余信郎前開土地前，即已規劃完成，則其並非不能按照原有規劃動工；
      且在租得余信郎土地之前並已有『整地』之動作，與被告乙○○所辯九月十四
      日（即申請建築執照之日）前往工地勘查，尚未動工自相矛盾，益見劉添安證
      述情節應屬實情；至於原有格局雖由長方形更改為正方形，惟本案係建地增加
      所致，其所有設計之結構只須再將後續承租土地加以規劃即可，並非必須全部
      重新更改，被告所辯在八十二年九月一日不可能動工興建云云，即無可採。
（四）被告雖以森固保齡球館當時曾由蔡伯壎建築師事務所委請摩爾土壤基礎材料試
      驗工程有限公司（以下簡稱摩爾公司）實施建築基地地質鑽探及試驗，經該公
      司於八十二年九月三十日至十月四日實施鑽探工作，並提出該工司所出具之鑽
      探及試驗報告為憑；證人康仙和即摩爾公司負責人並於原審證稱「做鑽探工程
      須架起的三角架有二層樓高，面積如二輛卡車般大」、「施工當時應該是平坦
      空曠之地」，且摩爾公司二處鑽探位置與建築藍圖比對，均在建築範圍內，足
      見該公司於八十二年九月三十日至十月四日實施鑽探工作時，該處尚無建築物
      云云。證人康仙和於原審固然證稱「施工時沒有參與，只帶工人去就走了」等
      語，惟經本院訊問其究竟有無到現場時，則稱記不清楚了，經再質以其在原審
      所證述前詞，康仙和答稱「我通常都是帶工人去那，到了工地後，通常鑽探就
      是找對角」、「忘記給何人作了（即地質鑽探）」、「工人看圖的判斷有時會
      錯誤，我是公司負責人，我不可能每塊地都到現場，有的圖樣很清楚，我就沒
      有帶工人去，本件是八十二年的事，我不記得了」等語，並供稱不記得有無到
      現場、及現場有無施工等語(見本院九十年十月十九日訊問筆錄)，足證康仙和
      當時並無實地參與鑽探工程之進行，已至為灼然，再以康仙和所述工人看圖判
      斷有時會錯誤等語，則康仙和於原審之證詞及摩爾公司所出具之鑽探報告，自
      難採為有利於被告之證據。
（五）被告又以森固公司在八十二年九月二日才與蔡清經營之長興鋼廠簽約，十月才
      進料，業經蔡清於本院結證屬實，而固保齡球館係以鋼架作為結構，而鋼架廠
      之施作係由建築工地先挖地基，作地樑，等地樑之鋼筋綁好後，鋼架廠之人員
      才將鋼架之基座固定在鋼筋上，以便日後鎖螺絲固定鋼柱等情，故八十二年九
      月六日前根本不可能已完成一、二樓之鋼骨結構工程，本件工程係八十二年九
      月七日起至十四日進行整地及放樣，九月十四日完成整地、放樣前根本不可能
      施工云云。惟查證人蔡清於本院固有結證十月進料等情；但蔡清於原審則結證
      係在九月左右動工，與其在本院證述情節即有岐異；惟觀之森固公司編號十交
      際費帳簿（附於卷外）憑單號數十四即有「支付張銘八月八日山貓整地二名
      六千元」、憑單號數二十六有「支付李楓茜九月十日至九月十五日工資」、憑
      單號數二十七有「支付謝喜作九月七日至九月十二日租工及泵浦車」、憑單號
      數三十七有土工「支付謝喜作九月六日至九月二十八日租工及泵浦車」、憑單
      號數三十八有鐵工支付「李楓茜九月十八日至九月二十二日工資」、憑單號數
      三十九木工「支付蕭源仁九月十日至九月二十四日工資及五金費用」之支出，
      且其日期均多在八十二年九月十四日申請建造執照之日期前，足證前開工地在
      八月起即行整地，至九月間大量雇請木工、鐵工、土工，參酌前述本件在九月
      十四日前即已動工興建等情，蔡清之證詞當以其在原審所述與前揭（二）所述
      相符，較屬可採。
（六）森固保齡球館之興建工程，在申請建築執照前，已先行動工，惟被告乙○○究
      於何時至現場勘查？經查被告乙○○於調查偵訊時及於原審或稱於收件約三、
      四天，或稱於收件後二、三天前去勘查，於本院則稱於九月十四日前去勘查，
      就此前後不一，被告乙○○供稱出差紀錄只是登記而已，沒有確實寫到何處勘
      查，也沒有請領出差費，而證人盧正義（高雄市政府工務局建管處處長）到庭
      證稱工務局建管科之出差勘查紀錄，只有公出登記簿，但因為不列入人事管理
      ，沒有做檔案管理，就沒有保存出差簿等語，是由出差登記簿調查被告乙○○
      何時出差之途徑已窮。本院審酌高雄市政府有關建造執照核發作業流程為(1)收
      件：查核申請書及文件。(2)現場勘查：現況是否與實地相符、現場是否先行動
      工、是否有違建等。(3)審查：..... 供公眾使用建築物加會警察局消防大隊、
      公共設施未開闢完成者，加會本局下水道工程處，此觀卷附各項建照之申請手
      續之作業注意事項規定一份已明，證諸證人盧正義於原審法院八十七年二月五
      日訊問時證述：「先勘查現場，再會辦其他單位」、「該章係騎縫章，是等核
      准核發後，要送給主管核准之日期，非審查日期或勘查現場日期」、「蓋騎縫
      章之目的是要核照，怕文件被抽換」等語，足見有關申請建造執照之作業流程
      ，應係於承辦人員勘查現場後，始會辦有關單位無訛。本件建造執照申請案係
      於八十二年九月十四日上午八時二十分收件，而會辦高雄市政府警察局消防大
      隊之時間則為八十二年九月十四下午一時四十分，此有卷附申請書、會辦單各
      一紙可稽，而揆諸前揭說明，乙○○於本院所稱於九月十四日前去勘查與審查
      表之記載及核發建築執照之流程相符，應較為可採。至於乙○○前揭所述或為
      收件後三、四天、或為二、三天，容或訊問時，時間久遠，無法做正確之記憶
      所致，而本院認定之時間則為依據前有關此建造執照申請案卷中於八十二年十
      月十五日所蓋之日期戳，依前述證人盧正義之證述，此乃承辦人員審查後送請
      主管核准之日期，並為防止文件被抽換所蓋用，而非承辦人員勘查現場之日期
      甚明，公訴人以此以為是日乃承辦人員前往現場勘查之日期，容有誤會。
（七）被告乙○○前去勘查時，當時該建築工程究竟已建蓋何何程度？經查被告甲○○於偵查中供稱「在建造執照尚未取得前，前述建物已動工興建至基礎開挖完
      成」，另證人梁正義則供稱「我於八十二年十月五日簽訂該工程合約前，曾至
      該工程現場丈量，以核算估價時，該工程已進至一二樓頂版完成，並進行安裝
      外牆烤漆板」，證人張炎丁則供稱「八十二年八月九日動工隨即進行整地，九
      月初完成基礎與地坪工程，接著立即安裝一、二樓鋼骨結構，約於九月中旬完
      成第一樓與第二樓頂板鋼承板及ｒｃ灌漿；；九月底十月初完成三樓底板粉光
      與外牆工程」、「：：於八十二年九月十四日送建管科收文登記時，前述工程
      已施作至第一樓與第二樓頂板鋼承板ｒｃ灌漿，於八十二年十月十五日審查合
      格時前述工程已施作至三樓底板（即二樓頂板粉光）外牆安裝及部份內部裝璜
      ：：」（偵卷第一０九頁、一一０頁）；本院審酌甲○○所述上開情節若屬實
      ，則距同年十月五日證人與森固公司訂約時，僅剩短短之二十天，而該工程尚
      須完成一、二樓樓板工程及鋼架結構施工等工程，較為不可能；而證人張炎丁
      為該工地之監工，對該工程之實際進度自屬知悉最為詳盡，此外森固公司會計
      帳八十二年十月十八日記載支付傑暘地坪粉光（1800ｍ）金額四萬七千二百五
      十元，該筆帳款係支付三樓底板整體粉光，亦據張炎丁供明，與其前述情節均
      相符合；且亦與證人梁正義所述並無相悖之處，張炎丁所述前開工程在申請建
      執照時完成一、二樓頂板及ｒｃ灌漿等情，應屬可採。
（七）按建築法第二十五條規定建築物非經申請直轄市、縣（市）（局）主管建築機
      關之審查許可並發給執照，不得擅自建造或使用或拆除。又違反前開規定擅自
      建造者，處以建築物造價千分之五十以下罰鍰，並勒令停工補辦手續；必要時
      得強制拆除其建築物。同法第八十六條亦定有明文。本件森固公司違反規定在
      尚未取得建築執照前即先行動工，如所先行動工興建部分與設計圖一樣，則可
      以核發執照，但以程序違法科處罰鍰，業據證人盧正義到庭證述屬實，而本案
      嗣後亦有核發建築執照，顯見其當時違規興建應與設計圖相符，森固公司違規
      部分，不必拆除，只須依規定處以罰鍰；又建築法前開規定，建築物之造價係
      係即按現場已完成部分，由設計建築師參酌高雄市建築物工程進度完成百分率
      估價標準表估算工程造價後，依其估算完成部分造價處以千分之五十以下之罰
      鍰，再本案申請建築執照時，係為二層樓房之設計，而二樓床板已完成時，其
      完成進度為百分之七十，二層築牆完成則估價標準為百分之五十六，有高雄市
      政府工務局九十二年一月九日高市工務建字第０九二００００三三二號函及附
      件高雄市建築物工程進度完成百分率估價標準表在卷可憑，又前開法條規定雖
      只有上限（即建築物造價千分之五十以下罰鍰），而無下限之規定，惟基於比
      例原則，當違規程度完工已達工程進度百分之七十時，其下限不應低或相同於
      完工已達工程進度完百分之五十六時，否則即有裁罰輕重失衡之虞；準此，森
      固公司於申請建築執照時，其當時完工已達工程進度百分之七十，則裁罰之標
      準當在百分之七十以下，高於百分之五十六，而本件工程造價為一千八百七十
      六萬六千二百元，有高雄市政府前開函件可憑，故森固公司應受罰鍰應為六十
      五萬六千八百十七元以下，五十二萬五千四百五十五元以上（18,766,200X70%
      X50%=656,817；18,766X56%X50%=525,454）；而上開區間既為裁罰之權限，基
      於有利被告乙○○之原則，本院認定乙○○圖利森固公司之金額為五十二萬五
      千四百五十五元。
（八）被告乙○○於勘查現場後，其明知森固保齡球館已動工興建，竟於八月十五日
      在建築執照審查表上書「建造執照審查表」項三「現場勘查」四之「是否先行
      動工」一欄註「否」，綜合審查欄蓋上「符合」為不實之登載，持交不知情之
      股長、科長等核可，有該建違執照審查表影本在卷可憑，自足生損害於高雄市
      政府工務局核發建築執照之公正性。此外，復有森固公司帳冊、土地租賃契約
      書足資佐證，本案事證明確，被告乙○○所辯不足採信，其犯行洵堪認定。
三、被告乙○○為高雄市政府工務局建管科工程員，審核森固公司申請建築執照為其
    主管之事務，其於實地勘查時，明知森固公司在未申請建築執照前已先行動工興
    建至一、二樓底板完成，應予科處罰鍰，乃竟未予科處，並在其職務上所掌之公
    文書建造執照審查表上第三項「現場勘查」４「是否先行動工」一欄註明「否」
    後，並持送不知情之上級人員審核，讓森固公司順利取得建造執照，足生損害於
    高雄市政府工務局對建築執照核發之公正性，並直接圖森固公司之不法利益，使
    森固公司因而獲得免受科處新台幣五十二萬五千四百五十五元之不法利益，所為
    係犯刑法第二百十六條、第二百十三條、及貪污治罪條例之直接圖利罪。又被告
    行為時直接圖利罪法定刑為五年以上有期徒刑，得併科新臺幣一百萬元以下罰金
    ；其後貪污治罪條例於八十五年十月二十三日及九十年十一月七日先後二次經修
    正公布，其法定刑均為五年以上有期徒刑，得併科新台幣三千萬元以下罰金，經
    比較新舊法，以行為時法對被告最為有利，自應適用行為時法即八十一年七月十
    七日修正公布之貪污治罪條例第六條第一項第四款處斷。公訴人認雖被告乙○○
    所為係犯貪污治罪條例第四條第五款之違背職務收受賄賂罪，容有未洽（詳見五
    部分論述），惟起訴書犯罪事實已記載被告乙○○未對森固公司處罰，社會基本
    事實相同，本院自得變更起訴法條；併此敘明。被告明知不實之事項，而於其職
    務上所載之公文書登載後，並持以行使，其不實登載之行為為行使之高度行為所
    吸收，不另論罪，所犯前開二罪，有方法結果之牽連關係，應從一重依八十一年
    七月十七日修正公布之貪污治罪條例第六條第一項第四款處斷。
四、原審未予詳查，就被告乙○○遽為無罪之諭知，即有違誤，檢察官上訴意旨，雖
    猶執被告乙○○所為係犯違背職務收受賄賂罪，固無足取，惟其指摘被告乙○○
    應構成犯罪，則為有理由，自應予撤銷改判。審酌被告乙○○為公務員，不思奉
    公守法，對其職掌之事務圖利他人，及其前此尚無犯罪前科，圖利之金額尚非鉅
大及犯罪後之態度等一切情狀，量處如主文第二項所示之刑，並依同條例第十六
    條之規定，宣告褫奪公權三年。
五、公訴意旨另以：被告丙○○為趕在八十三年春節前能順利興建保齡球館並開始營
    運，乃在未取得建造執照前即先行動工。為能順利取得建造執照，乃委甲○○支
    付交際費新臺幣（下同）三萬元予乙○○，並於八十二年十月十五日由甲○○陪
    同乙○○至工地現場勘查，以便核辦建造執照。當時該工程一、二樓部分基礎已
    經完成，乙○○明知應依建築法規定裁罰該建物先行動工完成工程進度之總工程
    造價比例千分之五十罰款，然乙○○卻於接受甲○○賄款後，違背其職務未對森
    固公司處罰，並於業務職掌文書「建造執照審查表」項三「現場勘查」四之「是
    否先行動工」一欄註明「否」，為不實之登載，讓森固公司順利取得建造執照。
    認被告丙○○、甲○○涉犯修正前貪污治罪條例第十條第一項之行賄罪。
（一）訊據被告甲○○、丙○○二人均堅詞否認有何行賄犯行。被告丙○○辯稱：該
      三萬元係原先設計後，因再另向余信郎等租地，原設計圖改變很多，故三萬元
      係補貼甲○○之車馬費等語；甲○○則否認該三萬元係交際費；另被告乙○○
      亦否認有收受該三萬元之情事。
（二）公訴意旨認被告丙○○、甲○○二人涉犯有修正前貪污治罪條例第十條第一項
      之罪嫌，係以森固保齡球館係先行動工，而被告甲○○確有向森固有限公司（
      以下簡稱森固公司）支領交際費三萬元，此有森固公司交際費帳簿在卷可稽，
      又被告乙○○明知森固保齡球館先行動工，卻未予處罰，而於建造執照審查表
      中為不實之登載等情為其主要論據。
（三）、經查：
  １、森固公司確為趕於八十三年春節前營運，在建造執照尚未核發前，即開始動工
      興建前述建物，已如前述。
  ２、被告丙○○於調查局偵訊時固供稱「為使建築執照及早核發下來，提前趕工興
      建，不予嚴重處分而同意事後報開工，並於完工後及早完成驗收，而分別於八
      十二年十月十六日：：行賄建管人員：：」等語；證人林桂鈴於八十五年十
      二月六日高雄市調處調查時證述：「當時甲○○曾向丙○○及我表示前述建物
      在未請領到建造執照前動工興建，是要被裁罰金，故甲○○願出面向市府建管
      單位人員交際，使建造執照趕快核發，並配合本公司前述建物提前動工興建，
      仍能繼續施作，需花費三萬元，八十二年十月十六日甲○○曾至本公司請領該
      筆款項」等語；於八十六年四月十七日調查時證稱：「該工程係於八十二年八
      月九日開始動土，當時尚未請得建造執照」、「前述工程本公司係委託甲○○
      請領建造執照，在請領建造執照時，甲○○曾向我及丙○○表示建管科承辦人
      員認本工程有未請得建造執照先行動工情形，要裁罰金，渠願出面向建管人員
      交際，使建造執照儘快核發，以利工程繼續施作，故於八十二年十月十六日親
      自向本公司請領交際費三萬元」等語，並支八十二年十月十六日支領三萬元之
      帳冊記載可憑，另甲○○亦坦承確有收受該三萬元，核與丙○○、林桂鈴前開
      供述相符，甲○○有以行賄為由向森固公司收取三萬元，堪認為事實。
  ３、惟按刑法上之收受賄賂罪，以他人有行求賄賂之事實為前提，若他人所交付之
      物並非基於行賄意思，則其物即非賄賂，自無收受賄賂之可言。故賄賂之不法
      報酬必須與公務員之職務行為或違背職務行為具有一定之對價關係，苟非關於
      職務行為或違背職務行為之報酬，即不得謂為賄賂。最高法院七十年台上字第
      一一八六號著有判例。經查甲○○於八十五年十二月十日高雄市調處調查時供
      稱：「我是親自向林桂鈴請領該交際費三萬元，這三萬元包含我設計前述建物
      之車馬費及我請領建造執照車馬費與宴請高市府建管科承辦人員乙○○約三千
      元餐費等用途」、「我於上述宴請乙○○期間，曾要求蔡某斟酌對於前述建物
      未請得建照即動工興建一事，能不罰就不要裁罰，蔡某當場即允諾視實際狀況
      儘量幫忙」等語，惟被告甲○○並未確切供述宴請乙○○之時間，而乙○○雖
      亦坦承有與甲○○餐敘，惟其否認與本案有關，並稱：「我不知丙○○等有花
      費三萬元作交際費來打點我情事，我亦未曾收受過丙○○或甲○○支付我三萬
      元作交際費之好處，但我坦承曾因與蔡某是同鄉和業務往來，而與蔡某在市府
      旁小吃店餐敘，但金額皆不超過二百元且係蔡某支付無誤」；查甲○○前揭供
      稱乙○○於餐敘期間允諾等情，並無其他證據，已難單憑甲○○一已供述，即
      率予認定屬實，且參諸甲○○向森固公司領取該款係在八十二年十月十六日，
      則甲○○用該款之三千元宴請乙○○當在八十二年十月十六日當日之該日之後
      ，而乙○○於八十二年十月十五日即在其職掌之建造執造審查表上填載符合，
      有審查表影本在卷可憑，是甲○○宴請乙○○之時間，既在乙○○於審查表加
      蓋符合章之後，則縱認甲○○有以其中三千元宴請乙○○，亦難認甲○○之宴
      請與乙○○違背職務間有一定之對價關係。
  ４、綜上所述，被告丙○○固有為免受科罰交付三萬元予甲○○，惟並無證據足認
      被告甲○○係為行賄有交付三萬元予乙○○，或以甲○○以其中三萬元宴請乙○○，乙○○接受此不正利益與其違背職務間有因果關係，此外，復查無積極
      證據足以證明於本件保齡球館興建工程中，被告甲○○、丙○○二人有何行賄
      之犯行。
六、原審因而為被告丙○○、甲○○無罪之判決，均核無不合。檢察官就此部分上訴
    意旨，仍執前詞，指摘原判決不當，為無理由，應予駁回。
據上論結，應依刑事訴訟法第三百六十九條第一項前段、第三百六十八條、第三百六
十四條、第二百九十九條第一項前段、第三百條，八十一年七月十七日修正公布之貪
污治罪條例第六條第一項第四款、第十六條、刑法第二條第一項但書、第十一條前段
，第二百十六條、第二百十三條、第五十五條、第三十七條第二項，判決如主文。
本案經檢察官張其主到庭執行職務。
中      華      民      國    九十二    年      二      月    二十七    日
                              臺灣高等法院高雄分院刑事第五庭
                                  審判長法官  吳水木
                                        法官  洪慶鐘
                                        法官  趙文淵
被告丙○○、甲○○不得上訴。
右正本證明與原本無異。
被告乙○○、檢察官如不服本判決應於收受本判決後十日內向本院提出上訴書狀，其
未述上訴理由者，並得於提起上訴後十日內向本院補提理由書狀（均須按他造當事
人之人數附繕本)「切勿逕送上級法院」。
                                      書記官  林采瑩
中      華      民      國     九十二      年      三      月     三   日
八十一年七月十七日修正前貪污治罪條例第六條：
有左列行為之一者，處五年以上有期徒刑，得併科新臺幣一百萬元以下罰金：
一、意圖得利，抑留不發職務上應發之財物者。
二、募集款項或徵用土地、財物，從中舞弊者。
三、竊取或侵占職務上持有之非公用私有器財、財物者。
四、對於主管或監督之事務，直接或間接圖利者。
五、對於非主管或監督之事務，利用職權機會或身份圖利者。
前項之未遂犯罰之。
修正前貪污治罪條例第六條
有左列行為之一者，處五年以上有期徒刑，得併科新臺幣一百萬元以下罰金：
一、意圖得利，抑留不發職務上應發之財物者。
二、募集款項或徵用土地、財物，從中舞弊者。
三、竊取或侵占職務上持有之非公用私有器財、財物者。
四、對於主管或監督之事務，直接或間接圖利者。
五、對於非主管或監督之事務，利用職權機會或身份圖利者。
前項之未遂犯罰之。


司法院資訊處製作；財團法人民間司法改革基金會備份。
